臺灣高等法院臺南分院刑事判決　　　　 96年度上易字第262號
上　訴　人
即　被　告　乙○○
上列上訴人因妨害自由等案件，不服臺灣嘉義地方法院95年度易
字第578號中華民國96年1月30日第一審判決（起訴案號：臺灣嘉
義地方法院檢察署95年度偵字第5340號），提起上訴，本院判決
如下：
    主  文
上訴駁回。
    事  實
一、乙○○因懷疑甲○○○向警方舉發賭博，心生不滿，竟於民
    國95年5月27日（起訴書誤載為28日）晚上7時50分許，與不
    知情之鍾春玉同至甲○○○位在嘉義縣梅山鄉○○村○○路
    163號住處前，見甲○○○返家，詎乙○○竟獨自出於恐嚇
    之犯意，向甲○○○恫稱「要讓妳死」等語，以此加害生命
    之事恐嚇甲○○○，致其心生畏懼，而危害其安全。
二、案經甲○○○訴由嘉義縣警察局竹崎分局報告臺灣嘉義地方
    法院檢察署檢察官偵查起訴。
    理  由
一、按被告以外之人於審判外之陳述，經當事人於審判程序同意
    作為證據，法院審酌該言詞陳述或書面陳述作成時之情況，
    認為適當者，亦得為證據。當事人、代理人或辯護人於法院
    調查證據時，知有刑事訴訟法第159條第1項不得為證據情形
    ，而未於言詞辯論終結前聲明異議，視為有前項之同意，刑
    事訴訟法第159條之5第1項亦定有明文。本件其餘被告以外
    之人之警詢、偵訊筆錄，及其他具傳聞性質之證據方法，公
    訴人、被告均同意列入證據方法，且迄言詞辯論終結前亦未
    聲明異議，本院審酌前開證據資料作成時之情況，核無違法
    取證或其他瑕疵，且為證明本件犯罪事實所必要之重要關係
    事項，認為以之作為證據為適當，自得採為本案認定事實之
    證據，合先敘明。
二、訊據被告乙○○固坦承於上揭時、地至甲○○○住處前，惟
    矢口否認犯行，辯稱其與鍾春玉係同至甲○○○家催討甲○
    ○○先前積欠之新台幣400元，詎甲○○○竟持掃把毆打，
    其未出言恐嚇，證人朱添富耳聾並未在場云云。
三、惟查：上開恐嚇犯罪事實，業據證人即告訴人甲○○○迭次
    於警訊、偵查及原審審理時指訴纂詳（警卷第2頁、第6頁調
    查筆錄，偵查卷第6頁訊問筆錄，原審卷第37、38頁審判筆
    錄），其陳述先後一致，核與證人即在場目擊之朱添富分別
    於警訊、偵查及原審審理時所證情節相符（警卷第8頁調查
    筆錄，偵查卷第6頁訊問筆錄，原審卷第41頁審判筆錄）。
四、本院審酌證人朱添富於原審審理時所證：甲○○○見乙○○
    前來，即持掃把與其發生衝突等語（原審卷第41頁審判筆錄
    ）；而告訴人甲○○○於警訊及偵查中均略過持掃把情節不
    提，於原審審理時則稱：未持掃把與人衝突，即遭到被告乙
    ○○毆打（警卷第2至3頁調查筆錄，偵查卷第6頁訊問筆錄
    ，原審卷第39頁審判筆錄）等情，堪認證人朱添富所陳述亦
    有不利告訴人甲○○○而與被告乙○○所言相符部分，其立
    場並未偏袒告訴人甲○○○，苟朱添富不在場，而係事後串
    通，諒無從作出與被告乙○○所述相合之情節。此外，證人
    朱添富並非耳聾無法聽聞聲音，此經原審當庭訊問屬實（原
    審卷第40頁審判筆錄）。參以，被告乙○○自承與證人朱添
    富並無怨隙，證人僅是告訴人之鄰長，住在告訴人對面等節
    無誤，更可證證人朱添富應無與告訴人勾串道理，其證言應
    值憑採。是被告乙○○所辯，與事實不符，顯係避重就輕之
    詞，不足採信。本件事證明確，被告恐嚇犯行，應堪認定。
五 、核被告乙○○所為，係犯刑法第305條之恐嚇罪。被告行為
    後，95年6月14日修正公布，同年7月1日施行之刑法施行法
    第1條之1第1項、第2項前段增訂「中華民國九十四年一月七
    日刑法修正施行後，刑法分則編所定罰金之貨幣單位為新臺
    幣。九十四年一月七日刑法修正時，刑法分則編未修正之條
    文定有罰金者，自九十四年一月七日刑法修正施行後，就其
    所定數額提高為三十倍。」等內容。而被告所犯之刑法第30
    5條自72年6月26日（即罰金罰鍰提高標準條例修正公布日）
    迄今未修正，其罰金法定刑為「三百元」，貨幣單位乃「銀
    元」，依罰金罰鍰提高標準條例第1條前段提高10倍，實為
    「銀元三千元」，經依現行法規所定貨幣單位折算新臺幣條
    例第二條折算為「新臺幣九千元」。刑法施行法於95年7月1
    日施行後，所定罰金之貨幣單位為新臺幣，就其所定數額提
    高30倍，刑法第305條之罰金法定刑「三百元」，依該規定
    折算，亦為「新臺幣九千元」。是刑法施行法前開條文修正
    後，刑法第305條「罪刑」並未變更。刑法施行法第1條之1
    第1項、第2項前段之法律效果乃將刑法分則罰金刑之貨幣單
    位從「銀元」轉換為「新臺幣」，係一貨幣單位準據法，修
    正意旨亦止於釐清吾國先前易生混淆之貨幣單位系統，與罪
    刑無涉，尚無刑法第2條第1項新舊法比較適用之問題，自應
    適用現行有效之法律。再被告行為後，94年1月7日修正，同
    年2月2日公布之刑法業於95年7月1日施行，本件所涉修正前
    後法律比較及適用之情形，詳如附表所示。其中刑法第33條
    第5款關於罰金定義之修正；其中刑法第41條關於易科罰金
    折算標準之修正，因修正前規定足使被告受較輕之刑罰，有
    利於行為人，均應依刑法第2條第1項前段適用修正前之行為
    時法。
六、原審以被告犯恐嚇罪事證明確，應予適用刑法第2條第1項前
    段、第305條，刑法施行法第1條之1第1項、第2項前段，修
    正前刑法第41條第1項前段，修正前罰金罰鍰提高標準條例
    第2條規定，並審酌被告乙○○之陳述（原審卷第48頁審判
    筆錄）、有多次違反票據法前案之品行前案紀錄，及被告乙
    ○○僅因懷疑他人向司法機關檢舉，因而口出惡言之犯罪動
    機及目的，犯罪時未受明顯刺激，獨自一人恐嚇告訴人之犯
    罪手段，從事不銹鋼廚具販售之生活狀況，國小畢業智識程
    度，以言詞恐嚇告訴人所生危害及犯罪後多所卸責之態度等
    一切情狀，判處被告拘役50日，並諭知易科罰金之折算標準
    。本院核其認事用法俱無不合，量刑亦稱妥適，被告上訴意
    旨否認犯罪，空言指摘原判決不當，並無足取，為無理由，
    應予駁回。
據上論結，應依刑事訴訟法第368條，判決如主文。
本案經檢察官曾銘芳到庭執行職務。
中　　華　　民　　國　　96　　年　　6 　　月　　20　　日
                  刑事第二庭    審判長法　官    葉居正
                                      法　官    吳勇輝
                                      法　官    郭千黛
以上正本證明與原本無異。
不得上訴。
　　　　　　　　　　　　　　　　　　　書記官    尤乃玉
中　　華　　民　　國　　96　　年　　6 　　月　　21　　日
附錄：本判決論罪科刑法條全文
中華民國刑法第305條
以加害生命、身體、自由、名譽、財產之事，恐嚇他人致生危害
於安全者，處2年以下有期徒刑、拘役或3百元以下罰金。
附表（打勾者表示有利於行為人）
┌──┬──┬───────────┬──┬────────────┐
│編號│條號│新法                  │比較│理由                    │
│    │    ├───────────┤適用│                        │
│    │    │舊法                  │結果│                        │
├──┼──┼───────────┼──┼────────────┤
│1   │33  │新條文                │    │一、修正後刑法第三十三條│
│    │    │主刑之種類如下：      │    │    第四款僅將拘役之計算│
│    │    │四、拘役：一日以上，六│    │    單位由月更正為日，內│
│    │    │    十日未滿。但遇有加│    │    容完全相同，無涉刑度│
│    │    │    重時，得加至一百二│    │    加重或減輕，並無法律│
│    │    │    十日。            │    │    變更之情形，應適用現│
│    │    │五、罰金：新臺幣一千元│    │    行法規。            │
│    │    │    以上，以百元計算之│    │二、修正前刑法第三十三條│
│    │    │    。                │    │    第五款規定，罰金：一│
│    │    ├───────────┼──┤    元以上，修正後則提高│
│    │    │舊條文                │ˇ  │    為，罰金：新臺幣一千│
│    │    │主刑之種類如下：      │    │    元以上，以百元計算之│
│    │    │四、拘役：一日以上，二│    │    ，致刑度有加重之情形│
│    │    │    個月未滿。但遇有加│    │    ，應依新刑法第二條第│
│    │    │    重時，得加至四個月│    │    一項前段之規定，適用│
│    │    │    。                │    │    行為時法。（最高法院│
│    │    │五、罰金：一元以上。  │    │    刑事庭決議，下稱最高│
│    │    │                      │    │    法院決議）          │
├──┼──┼───────────┼──┼────────────┤
│2   │41  │新條文                │    │修正前刑法第四十一條第一│
│    │    │犯最重本刑為五年以下有│    │項前段規定，犯最重本刑為│
│    │    │期徒刑以下之刑之罪，而│    │五年以下有期徒刑以下之刑│
│    │    │受六個月以下有期徒刑或│    │之罪，而受六個月以下有期│
│    │    │拘役之宣告者，得以新臺│    │徒刑或拘役之宣告，因身體│
│    │    │幣一千元、二千元或三千│    │、教育、職業、家庭之關係│
│    │    │元折算一日，易科罰金。│    │或其他正當事由，執行顯有│
│    │    ├───────────┼──┤困難者，得以一元以上三元│
│    │    │舊條文                │ˇ  │以下折算一日，易科罰金。│
│    │    │犯最重本刑為五年以下有│    │依修正前有效現已廢止之罰│
│    │    │期徒刑以下之刑之罪，而│    │金罰鍰提高標準條例第二條│
│    │    │受六個月以下有期徒刑或│    │規定，就其原定提高為一百│
│    │    │拘役之宣告，因身體、教│    │倍折算一日，即銀元一百、│
│    │    │育、職業、家庭之關係或│    │二百或三百元折算一日，換│
│    │    │其他正當事由，執行顯有│    │算成新台幣即三百、六百或│
│    │    │困難者，得以一元以上三│    │九百元折算一日。修正後同│
│    │    │元以下折算一日，易科罰│    │條項前段易科罰金折算標準│
│    │    │金。                  │    │則提高為以新台幣一千、二│
│    │    │                      │    │千或三千元折算一日，比較│
│    │    │                      │    │修正前後之適用結果，修正│
│    │    │                      │    │前之規定足使行為人受較輕│
│    │    │                      │    │之易刑處分，較有利於行為│
│    │    │                      │    │人，應依刑法第二條第一項│
│    │    │                      │    │前段之規定，應適用行為時│
│    │    │                      │    │法。（最高法院決議）    │
└──┴──┴───────────┴──┴────────────┘
